【裁判字號】    97,交聲,139
【裁判日期】    970611
【裁判案由】    違反道路交通管理處罰條例
【裁判全文】
臺灣宜蘭地方法院交通事件裁定         97年度交聲字第139號
原處分機關  交通部公路總局臺北區監理所宜蘭監理站
異  議  人
即受處分人  甲○○
上列異議人即受處分人因違反道路交通管理處罰條例案件，對於
交通部公路總局臺北區監理所宜蘭監理站於民國97年4月30 日所
為之處分（處分案號：宜監字第裁43-ZIC031749號）聲明異議，
本院裁定如下:
    主  文
原處分撤銷。
甲○○，汽車行駛於高速公路，不遵管制規則而未保持安全距離
，處罰鍰新臺幣參仟元，並記違規點數壹點。
    理  由
一、原處分意旨略以：異議人即受處分人甲○○於民國96年12月
    5 日上午10時49分許，駕駛車牌號碼7182-HA 號自用一般小
    客車行經國道5號雪山隧道南下19 公里處，於非壅塞時段，
    與前車未保持50公尺以上之安全距離，經內政部警政署國道
    公路警察局第9 警察隊頭城分隊員警照相採證，逕行掣單舉
    發（舉發案號：公警局交字第ZIC031749 號），原處分機關
    乃依道路交通管理處罰條例第33條第1項第2款規定，裁處新
    臺幣（下同）3,000元。
二、異議意旨略以：舉發當時車流量頗大，伊原本保持50公尺之
    安全距離，然前方整排車輛疑因受到照相閃光燈影響，陸續
    急踩煞車，伊為避免追撞也踩煞車肇致車距不足，實非故違
    規定，員警以閃光燈於隧道內執行舉發勤務，易造成駕駛人
    驚慌，致生事故，爰依法聲明異議。
三、按汽車行駛於高速公路，不遵使用限制、禁止、行車管制及
    管理事項之管制規則而有未保持安全距離者，處汽車駕駛人
    3, 000元以上6,000元以下罰鍰，並記違規點數1點，道路交
    通管理處罰條例第33條第1項第2款及第63條第1項第1款分別
    定有明文。行駛於長度4 公里以上或經管理機關公告之隧道
    ，應保持50公尺以上之行車安全距離。如因隧道內道路壅塞
    、事故或其他特殊情況導致車速低於每小時20公里或停止時
    ，仍應保持20公尺以上之安全距離，高速公路及快速公路交
    通管制規則第16條第1項第3款亦訂有明文。
四、訊據異議人甲○○固坦認於舉發時、地未與前車保持安全間
    距等情，惟否認係故違規定，辯稱：係為避免追撞，急踩煞
    車肇致車距不足云云，然查，異議人於96年12月5 日上午10
    時49分許，駕駛7182-HA號自用一般小客車行經國道5號雪山
    隧道南下19公里處，異議人之自小客車與前行車之車距僅為
    21 公尺，此有舉發照片及內政部警政署國道公路警察局第9
    警察隊97年2月26日公警九交字第0970970185號函各1紙在卷
    可參，是異議人駕駛汽車行駛於高速公路而未保持安全距離
    等情應堪認定。又依舉發單位檢送之測速畫面3 紙顯示，舉
    發地點於96年12月5日上午10時48分39秒之行車時速達74 公
    里、10時49分26秒之行車時速達60公里、10時49分35秒即異
    議人行車經過之時速亦達56公里，是車流量雖有漸增、車速
    減緩之情形，然通行順暢，平均時速均達每小時50公里以上
    ，未有道路壅塞、事故或其他特殊情況導致車速低於每小時
    20公里或停止之情事，依此通行順暢之情況，應無急踩煞車
    之急迫情事，縱係輕踩煞車，在以時速50公里以上之速度行
    進之情況下，當係稍縱即逝，而無持續輕踩煞車之必要，不
    至立即影響兩車之車距，是異議人辯稱係前車急踩煞車肇致
    車距不足云云，顯不足採。末者，異議人質疑警員以閃光燈
    執法，易生事故云云，然此一指摘尚非具體，無從認定舉發
    單位有何違法之處，無解於異議人違規事實之明確。
五、綜上，異議人確有未保持行車安全間距之違規事實，原處分
    機關依道路交通管理處罰條例第33條第1項第2款裁處異議人
    罰鍰3,000 元固非無見，然原處分機關漏未依道路交通管理
    處罰條例第63條第1項第1款規定併記違規點數1 點，此記點
    處罰，係屬強制規定，無從減免，是異議人聲明異議雖無理
    由，惟原處分既有上述瑕疵，自亦無可維持，爰撤銷原處分
    ，另諭知如主文所示內容之處分。
據上論斷，依道路交通案件處理辦法第20條，裁定如主文。
中    華    民    國    97    年    6     月    11    日
                  交通法庭法  官  楊坤樵
以上正本證明與原本無異。
如不服本裁定，應於裁定送達後5日內，向本院提出抗告狀。（
應附繕本）
                          書記官  謝佩欣
中    華    民    國    97    年    6     月    12    日


司法院資訊處製作；財團法人民間司法改革基金會備份。
